臺灣臺南地方法院刑事判決　　　　　　　　　　　　　九十年度訴字第一三五二號
　　公　訴　人　臺灣台南地方法院檢察署檢察官
　　被　　　告　甲○○
　　選任辯護人　侯勝昌
　　選任辯護人　許瑜容
右列被告因偽造文書案件，經檢察官提起公訴（九十年度偵字第一一八七０號），本
院判決如左：
    主  文
甲○○行使偽造私文書，足以生損害於他人，處有期徒刑伍月，偽造之「陳瓊花」署
押壹枚沒收；又連續意圖為自己不法之所有，而侵占對於業務上所持有之物，處有期
徒刑壹年。應執行有期徒刑壹年肆月，偽造之「陳瓊花」署押壹枚沒收。
    事  實
一、甲○○係乙○○○保險股份有限公司（下稱乙○○○公司）台南縣佳里鎮佳里展
    業處學甲課之收費展業員，負責對該公司之保險客戶提供收費、各種保險金申請
    及款項轉交、保單質押貸款之申請、利息及償還款之收取等服務，為從事業務之
    人。
二、甲○○竟意圖為自己不法之所有，於民國八十四年八月三十一日，向保戶陳瓊花
    取得保單與印章後，未經陳瓊花之同意，即擅自在空白之「保單借款借據」上盜
    蓋「陳瓊花」印章二處及偽簽「陳瓊花」簽名一處，而偽造以陳瓊花名義製作之
    「保單借款借據」私文書，進而持向乙○○○公司申請保單貸款，足以生損害於
    乙○○○公司，並致乙○○○公司陷於錯誤，而貸予新台幣（下同）六萬五千元
    ，甲○○詐得六萬五千元即據為所有，供己花用。
三、甲○○又意圖為自己不法之所有，基於概括之犯意，自八十五年十一月二十二日
    起，至九十年二月二十一日止，連續將向保戶洪陳金秀、陳春淑、陳惠珍、林金
    福、林蔡玉鑾、劉瑛珠、劉永助、陳和順、李曉白、李尤春菊、李佑華、黃志昇
    、王丙華、王文祥、劉素美、王謝盡、顏淑華、葉陳鴛鴦、丁俊利、陳美玉、趙
    素俐、張玉柱、張玉龍、陳博圍、邱建銘、邱慧茹、李金慶、李松根、李秀鑾、
    陳蘇玉蘭、周俊松、張彩滿、陳秀圈、陳吳富、陳永慶、吳義良、莊凱筑、陳
    花、陳秋菊等人所收取之保險費、房屋貸款利息、保單貸款清償款、保單貸款利
    息、縮短年限保費及契約轉換保費，合計一百一十一萬五千一百五十六元，以變
    易持有為所有之意思，予以侵占入己，而未解繳與乙○○○公司。
四、案經乙○○○公司告訴由台灣台南地方法院檢察署檢察官偵查起訴。
    理  由
一、查上開事實業據被告甲○○於偵查中、本院審理中坦白承認，核與告訴人乙○○
    ○公司指訴情節相符，並有被告所書立之切結書、侵占金額之明細表、偽造之保
    單貸款借據、保戶陳瓊花等人之書面聲明、收據、送金單等存卷可證，互核相符
    ，事證明確，被告犯行堪以認定。
二、核被告甲○○所為：
  （一）意圖為自己不法之所有，未經陳瓊花之同意，偽造以陳瓊花名義製作之「保
        單借款借據」私文書，足以生損害於乙○○○公司，進而持向乙○○○公司
        申請保單貸款而詐得六萬五千元，係犯刑法第二百十六條、第二百十條之行
        使偽造私文書罪、第三百三十九條第一項之詐欺罪。其偽造署押、及盜蓋印
        章之行為，為偽造私文書之部分行為；其偽造私文書後復持以行使，偽造之
        低度行為為行使之高度行為所吸收，均不另論之。其所犯行使偽造私文書罪
        與詐欺罪之間，有方法行為、目的行為之關係，為牽連犯，應從一重之行使
        偽造私文書罪處斷。
  （二）意圖為自己不法之所有，基於概括之犯意，連續將向保戶所收取之保險費、
        房屋貸款利息、保單貸款清償款、保單貸款利息、縮短年限保費及契約轉換
        保費，合計一百一十一萬五千一百五十六元，以變易持有為所有之意思，予
        以侵占入己，係犯刑法第三百三十六條第二項之業務侵占罪。被告所為數侵
        占行為，時間緊接，所犯罪名相同，顯係出於概括犯意為之，為連續犯，依
        刑法第五十六條之規定以一連續業務侵占罪論，並加重其刑。
  （三）被告所犯行使偽造私文書罪、連續業務侵占罪二罪，犯意各別，行為互殊，
        應分論併罰。爰審酌被告犯罪之動機、目的、手段、所生危害、與被害人關
        係及犯罪後坦承犯行之態度等一切情狀，分別量處如主文所示之刑，並定其
        應執行之刑，以資懲儆。偽造之「陳瓊花」署押一枚，並依法宣告沒收之。
三、據上論斷，應依刑事訴訟法第二百九十九條第一項前段，刑法第五十六條、第二
    百十六條、第二百十條、第三百三十九條第一項、第三百三十六條第二項、第五
    十五條、第五十一條第五款、第二百十九條，罰金罰鍰提高標準條例第一條前段
    ，判決如主文。
本案經檢察官李白松到庭執行職務。
中      華      民      國      九十一      年    二    月      四      日
                              臺灣臺南地方法院刑事第一庭
                                    法  官   蘇義洲
右正本證明與原本無異。
如不服本判決，應於判決送達後十日內向本院提出上訴狀( 應附繕本 )。
                                    書記官   岑  玢
中      華      民      國      九十一      年    二    月      八      日
附錄本案論罪科刑法條全文：
中華民國刑法第三百三十六條第二項
  對於業務上所持有之物，犯前條第一項之罪者，處六月以上五年以下有期徒刑，得
  科三千元以下罰金。
中華民國刑法第三百三十九條第一項
  意圖為自己或第三人不法之所有，以詐術使人將本人或第三人之物交付者，處五年
  下有期徒刑、拘役或科或併科一千元以下罰金。
中華民國刑法第二百一十六條
  行使第二百十條至第二百十五條之文書者，依偽造、變造文書或登載不實事項或使
  載不實事項之規定處斷。
中華民國刑法第二百一十條
  偽造、變造私文書，足以生損害於公眾或他人者，處五年以下有期徒刑。
